【裁判字號】    97,審抗,2
【裁判日期】    970904
【裁判案由】    本票裁定
【裁判全文】
臺灣臺北地方法院民事裁定               97年度審抗字第2號
抗  告  人  乙○○
            甲○○
相  對  人  寶榮國際資融股份有限公司
法定代理人  丙○○
上列當事人間請求本票裁定事件，抗告人對於民國97年7月14日
本院所為97年度票字第25088號之裁定提起抗告，本院裁定如下
：
    主  文
抗告駁回。
抗告程序費用新台幣壹仟元由抗告人乙○○負擔。
    理  由
一、本件抗告意旨略以：伊等雖有簽發系爭本票，惟相對人於原
    審未附上往來明細及其契約，且相對人於本票到期日亦未向
    抗告人提示，卷內亦無提及有催討之證據，爰請准廢棄原裁
    定云云。
二、本件相對人於原審主張：其執有抗告人於民國94年7月23日
    所共同簽發之本票1紙，金額新台幣640,000元，付款地在臺
    北市，利息按年息20%計算，免除作成拒絕證書，到期日為
    97年3月25日，詎於到期後經提示未獲付款，為此依票據法
    第123條規定聲請裁定就上開金額及約定利率計算之利息，
    許可強制執行等情，已據其提出本票1紙為據，原裁定予以
    准許，即無不合。
三、按民事訴訟法第444條第1項規定，上訴不合法者，第二審法
    院應以裁定駁回之。但其情形可以補正者，審判長應定期間
    先命補正，而此規定依同法第495條之1第1項規定，於抗告
    亦準用之。又原告或被告無當事人能力者，法院應以裁定駁
    回之，民事訴訟法第1項第3款既有明文，則於抗告人已死亡
    之情形，其自無得提起抗告之能力，以其名義所抗告自非合
    法。查本件抗告狀上雖有以甲○○之名義並蓋用印章後，表
    明提起抗告之意，有抗告狀一份在卷可參，惟上訴人甲○○
    早在相對人於97年7月10日提起本件聲請前，即已於97年4月
    22日死亡，有戶籍謄本及戶役政系統查詢資料表一份在卷可
    按，雖然因相對人於原審對甲○○所提出聲請時，甲○○即
    已死亡而有聲請不合法之情形，原審卻未察而為准予強制執
    行之裁定，惟此要屬原審裁定就甲○○部分為無效裁定之問
    題，本件抗告人甲○○既已死亡，其本無提起抗告之能力，
    依前揭規定意旨說明，其所提起之抗告仍非合法，自應裁定
    駁回其抗告。
四、次按，執票人向本票發票人行使追索權時，得聲請法院裁定
    後強制執行，票據法第123條定有明文。本票執票人，依前
    開規定，聲請法院裁定許可對發票人強制執行，性質上係屬
    非訟事件，此項聲請之裁定及抗告法院之裁定，僅依非訟事
    件程序以審查強制執行許可與否，並無確定實體上法律關係
    存否之效力，如發票人就票據債務之存否有爭執時，應由發
    票人另提起確認之訴，以資解決，此有最高法院57年台抗字
    第76號判例意旨可資參照。又按，匯票上雖有免除作成拒絕
    證書之記載，執票人仍應於所定期限內，為承兌或付款之提
    示，但對於執票人主張未為提示者，應負舉證之責，此為票
    據法第95條所明文，依同法第124條之規定，於本票亦準用
    之。查本件抗告人乙○○指摘相對人未附上與聲請人之往來
    明細及契約等證據，要屬證明該本票所擔保之原因債權關係
    所需，以抗告人乙○○在本票之原因債權關係中有無積欠及
    積欠相對人金額多寡等問題，均屬於實體法上之爭執事項，
    依上開說明，非訟程序本不得加以審究，則原審未令相對人
    提出各該資料即為裁定，並無違誤。另抗告人乙○○僅空言
    主張執票人未為本票之提示，並未依法負舉證之責，依前揭
    規定意旨說明，其所稱執票人未經提示票據之主張，亦難採
    信。從而，原審法院審核結果，裁定准予強制執行，並無不
    當；本件抗告人乙○○以上開事由提起抗告，洵無足採。抗
    告意旨指摘原裁定不當，求予廢棄，委無理由，亦應予駁回
    。
五、據上論結，本件關於抗告人甲○○之抗告為不合法，關於抗
    告人乙○○之抗告則屬無理由，爰依非訟事件法第21條第2
    項、第24條第1項、第46條，民事訴訟法第495條之1第1項、
    第444條第1項、第449條第1項、第78條、第85條第1項但書
    ，裁定如主文。
中    華    民    國    97    年    9     月    4     日
                  民事第五庭  審判長法  官  劉坤典
                                    法  官  林秀圓
                                    法  官  林麗真
以上正本係照原本作成
本件不得再抗告
中    華    民    國    97    年    9     月     8    日
                                    書記官  李承翰


司法院資訊處製作；財團法人民間司法改革基金會備份。
